臺灣臺南地方法院民事裁定  
109年度消債更字第264號
聲  請  人
即 債務 人  林洺佑

代  理  人  楊汶斌律師(法扶律師)
上列當事人因消費者債務清理事件聲請更生，本院裁定如下：
    主  文
聲請人甲○○自民國一百一十年三月九日下午五時起開始更生程序
，並命司法事務官進行本件更生程序。
    理  由
一、按債務人不能清償債務或有不能清償之虞，且無擔保或無優
    先權之債務總額未逾新臺幣（下同）1,200萬元者，於法院
    裁定開始清算程序或宣告破產前，得向法院聲請更生；債務
    人對於金融機構負債務者，在聲請更生或清算前，應向最大
    債權金融機構請求協商債務清償方案，或向其住、居所地之
    法院或鄉、鎮、市、區調解委員會聲請債務清理之調解；法
    院開始更生程序之裁定，應載明其年、月、日、時，並即時
    發生效力；法院裁定開始更生或清算程序後，得命司法事務
    官進行更生或清算程序；必要時，得選任律師、會計師或其
    他適當之自然人或法人一人為監督人或管理人，消費者債務
    清理條例（下稱消債條例）第3條、第42條第1項、第151條
    第1項、第45條第1項、第16條第1項分別定有明文。而依消
    債條例第2條第1項、第2項規定，消債條例所稱消費者，指
    五年內未從事營業活動或從事營業額平均每月200,000元以
    下之小規模營業活動之自然人。準此，五年內未從事營業活
    動或從事營業額平均每月200,000元以下之小規模營業活動
    之自然人，倘有不能清償債務或有不能清償債務之虞，且客
    觀上並無濫用更生或清算程序之情事者，自應使其藉由消債
    條例所定程序清理債務。
二、聲請意旨略以：聲請人即債務人積欠無擔保或無優先權之債
    務總額約為1,696,864元，並未逾1,200萬元，其為清理債務
    ，前依消債條例第151條之規定，於民國109年6月間向鈞院
    聲請與最大債權金融機構乙○（台灣）商業銀行股份有限公
    司（下稱乙○銀行）進行前置調解不成立。聲請人目前於母
    親即第三人徐麗華所經營之小廚星小吃店工作，現每月薪資
    為25,000元，且以現金支付。聲請人雖登記為鑫宇環保科技
    有限公司（下稱鑫宇公司）之股東及真善美環保衛生行之合
    夥人，然前揭公司商號均係借聲請人之名義登記，其實際並
    無任何收入，且鑫宇公司顯已無營運；另聲請人尚有國泰人
    壽商業保險保單，然殘存價值甚微，又訴外人蔡明憲雖積欠
    聲請人債務，惟因年代久遠，蔡明憲已不知去向，且執行名
    義之本票已佚失，並無價值。而聲請人扣除每月必要生活費
    用20,006元，及扶養未成年子女1名之扶養費12,000元後，
    實無力負擔最大債權金融機構乙○銀行提供之分180期，利率
    3.88％，每月清償9,589元之清償方案，應有不能清償債務之
    情，而有更生之必要，為此聲請更生等語。　　
三、經查：
  ㈠聲請人雖登記為鑫宇公司之股東及擔任真善美環保衛生行之
    合夥人，然其中真善美環保衛生行部分係借用聲請人名義擔
    任合夥人，聲請人並無實際參與經營，有聲請人所提出真善
    美環保衛生行之法定代理人即第三人王淑援所出具之切結書
    為證（見本院卷第47頁）；聲請人就其出資100萬元擔任鑫
    宇公司股東部分雖未提出證據證明僅係掛名，但因聲請人並
    非鑫宇公司之負責人，又依其所述現係於母親所經營之小廚
    星小吃店擔任廚師之工作，則其主張其為一般消費者，並未
    從事營業或從事小規模營業活動，應屬可採。而聲請人積欠
    無擔保或無優先權之債務總額，依據各債權人於本院109年
    度南司消債調字第334號消債條例前置調解事件（下稱系爭
    前置調解事件）陳報之債權，合計共3,405,661元，尚未逾1
    ,200萬元。而聲請人於109年6月向本院聲請與最大債權金融
    機構乙○銀行為債務清理之調解，惟調解並未成立等情，業
    經本院依職權調閱系爭前置調解事件全卷後查證屬實。從而
    ，聲請人主張其為一般消費者，無擔保或無優先權之債務總
    額未逾1,200萬元，且提起本件更生聲請前，已踐行前置調
    解程序而調解不成立之事實，應堪認定。
  ㈡聲請人稱其現於其母親徐麗華所經營之小廚星小吃店擔任廚
    師乙職，每月薪資約25,000元一情，業據其提出前置協商及
    債務協商/前置協商變更還款條件方案申請人收入切結書為
    憑（見調字卷第23頁）。又聲請人尚於國泰人壽保險股份有
    限公司投保保險，截至109年11月10日之保單解約金為51,84
    8元（見本院卷第50頁）；另對第三人蔡明憲有80萬元之票
    據債權、對鑫宇公司有100萬元之股份等情，有卷附原告所
    提出本院臺南簡易庭95年度票字第6173號民事裁定、原告10
    7年、108年稅務電子閘門財產所得調件明細表可按（見本院
    卷第18頁至第20頁），與聲請人所稱其前揭每月薪資25,000
    元，均足以作為其本件償債能力之基礎。
  ㈢按債務人為使其有經濟復甦更生之機會，自應以誠實及信用
    之原則面對自己之債務，積極勉力謀求更生償債方案，除應
    積極開源努力勤奮工作以增加收入償還債務外，尚須節流儉
    樸其生活需求而適當控制其生活費用支出，以達成勉力履行
    債務。又債務人必要生活費用，以最近1年衛生福利部或直
    轄市政府所公告當地區每人每月最低生活費1.2倍定之，消
    債條例第64條之2第1項定有明文。而參酌臺南市110年度之
    最低生活費每月13,304元之1.2倍計算即為15,965元。聲請
    人所陳其每月之必要生活費用為20,006元【計算式：手機費
    用698元＋交通（加油）費1,215元＋保單保費及借款本息4,50
    0元＋勞健保費用（含子女）3,093元＋伙食費7,500元＋生活雜
    支費用3,000元＝20,006元】，經核上開聲請人所列之生活支
    出項目，其中保單保費及借款本息4,500元非必要生活費用
    ，子女部分勞健保費用應屬子女扶養費範疇，不得計入聲請
    人之生活費用計算，則上開費用經扣除之結果，聲請人於補
    正狀內聲請改以14,866元計算其每月之必要生活費用（見本
    院卷第46頁），因已低於前揭臺南市每人每月最低生活費之
    1.2倍，應屬可採。
  ㈣又聲請人主張其與第三人丙○○已離婚，因丙○○己身經濟狀況
    不佳，係其獨力支出兩人未成年子女之扶養費用，並提出戶
    籍謄本為證（見調字卷第9頁），然聲請人就丙○○無力扶養
    兩人子女一節，並未舉證以實其說，又經本院依職權調閱丙
    ○○107年、108年稅務電子閘門財產所得調件明細表，其於10
    8年間薪資所得為382,568元（見本院卷第23-24頁），換算
    每月薪資為31,881元（計算式：382,568元÷12月≒31,881元
    ），足見非無扶養未成年子女之能力，自應負擔扶養兩造子
    女之義務。故依聲請人所陳其未成年子女每月之必要生活費
    用以14,866元計算，再與丙○○共同分攤，則聲請人主張每月
    扶養子女之費用，於7,433元（計算式：14,866元÷2人＝7,43
    3元）部分，應屬有據，逾此部分之費用，則無足採。
  ㈤准此，聲請人所積欠債務人之債務3,405,661元，經扣除聲請
    人可供清償之財產1,851,848元（計算式：保單解約金51,84
    8元＋票據債權80萬元＋鑫宇公司股份100萬元＝1,851,848元）
    後，餘款1,553,813元（計算式：3,405,661元－1,851,848元
    ＝1,553,813元），若以聲請人每月可處分所得25,000元，扣
    除其個人生活必要費用14,866元及未成年女兒之扶養費7,43
    3元後，每月尚餘2,701元（計算式：25,000元－14,866元－7,
    433元＝2,701元）可供清償債務。惟縱全數用以清償債務，
    亦需償還約48年（計算式：1,553,813元÷2,701元÷12月＝47.
    9年），顯已逾更生方案6至8年之清償期，是聲請人主張其
    已達不能清償債務之程度，應堪採信。
四、綜上所述，聲請人係一般消費者，積欠無擔保或無優先權之
    債務在1,200萬元以下，亦曾踐行前置調解程序而調解不成
    立，且綜合聲請人之收入財產及必要生活支出之情形，確已
    達不能清償債務之程度。此外，聲請人未經法院裁定開始清
    算程序或宣告破產，亦無依消債條例或破產法之規定而受刑
    之宣告之情，有本院民事紀錄科查詢表、臺灣高等法院被告
    前案紀錄表在卷可憑（見本院卷第12-13頁），復查無消債
    條例第6條第3項、第8條或第46條各款所定駁回更生聲請之
    事由存在，則聲請人聲請更生，應屬有據，爰裁定如主文所
    示。
五、末按，法院裁定開始更生或清算程序後，得命司法事務官進
    行更生或清算程序，必要時得選任律師、會計師或其他適當
    之自然人或法人一人為監督人或管理人，消債條例第16條第
    1項定有明文。本件既經本院裁定開始更生程序，爰併依前
    開規定，命司法事務官進行更生程序。
中　　華　　民　　國　　110 　年　　3 　　月　　9 　　日
                消債法庭  法  官　劉秀君
以上正本係照原本作成。
本裁定不得抗告。
本裁定已於民國110年3月9日下午5時公告。
中　　華　　民　　國　　110 　年　　3 　　月　　9 　　日
                          書記官  王美韻